臺灣高等法院刑事判決
110年度上易字第819號
上  訴  人  
即  被  告  張念慈


上列上訴人即被告因妨害自由案件，不服臺灣新竹地方法院108
年度易字第965號，中華民國110年2月26日第一審判決（起訴案
號：臺灣新竹地方檢察署108年度偵字第8984號），提起上訴，
本院判決如下：
    主  文
上訴駁回。
    事實及理由
一、張念慈因懷疑曾鈞雯與其寵物走失有關而起爭執，於民國10
    8年8月13日3時30分許，2人前往新竹市警察局第一分局湳雅
    派出所要求警方處理，嗣曾鈞雯先行離開派出所，張念慈亦
    隨後離去，於同日3時37分許，張念慈在新竹市○區○○街00號
    前，見曾鈞雯行走在前方，欲再與其交談，惟曾鈞雯不予理
    會，張念慈竟動手拉扯曾鈞雯之皮包背帶，不讓曾鈞雯離去
    ，以此方式妨害曾鈞雯自由離去之權利，曾鈞雯見皮包被張
    念慈搶下，立即返回上開派出所報警，張念慈則將曾鈞雯之
    皮包棄置於附近道路上。
二、案經新竹市警察局第一分局報告臺灣新竹地方檢察署檢察官
    偵查起訴。
    理  由
壹、證據能力：
一、按被告以外之人於審判外之言詞或書面陳述，除法律有規定
    者外，不得作為證據，刑事訴訟法第159條第1項定有明文。
    又被告以外之人於審判外之陳述，雖不符同法第159條之1至
    第159條之4之規定，而經當事人於審判程序同意作為證據，
    法院審酌該言詞陳述或書面陳述作成時之情況，認為適當者
    ，亦得為證據；當事人、代理人或辯護人於法院調查證據時
    ，知有同法第1項不得為證據之情形，而未於言詞辯論終結
    前聲明異議者，視為有前項之同意，為同法第159條之5所明
    定。對於本件判決所引用之被告以外之人於審判外之陳述，
    當事人均未爭執證據能力，且迄於本院言詞辯論終結時，復
    未聲明異議，經本院審認結果，上開證據均無違法取得或證
    明力明顯偏低之瑕疵，以之作為證據應屬適當，依刑事訴訟
    法第159條之5之規定，認有證據能力。
二、本判決下列認定事實所引用之非供述證據，並無證據證明係
    公務員違背法定程序取得之證據，且與本件待證事實具有自
    然之關聯性，當事人對此部分之證據能力亦均不爭執，自得
    為證據使用。
貳、實體部分：
一、認定犯罪事實所憑之證據及理由
    訊據被告矢口否認有上開強制犯行，辯稱：曾鈞雯綁架我的
    狗是事實，我在當天凌晨3時許到網咖找曾鈞雯，要求她放
    狗，她就到警局確認我有無報案，她從警局出來後，我只是
    跟在她後面，要她放狗，但她越走越快，我並沒有碰她身體
    ，是她將包包帶子往後甩向我，我才把帶子拉住，並未對她
    強制云云。經查：
　㈠被告因懷疑曾鈞雯與其寵物走失有關，於108年8月13日3時30
    分許，2人前往新竹市警察局第一分局湳雅派出所要求警方
    處理，嗣曾鈞雯先行離開派出所，被告亦隨後離去，在新竹
    市○區○○街00號前，被告見曾鈞雯行走在前方，有拉扯曾鈞
    雯皮包，要曾鈞雯留步等情，為被告於原審審理時供承在卷
    （見原審卷第117頁），核與證人曾鈞雯於原審時證稱：因
    被告懷疑我偷走她的狗，故與被告至湳雅派出所請警方處理
    ，之後我先離去，被告跟在後方叫我，我拒絕回應，不予理
    會，繼續往前走，被告即拉扯我皮包，我回拉皮包，我皮包
    遭被告搶走後，我跑去警局跟警察說被告拿走我皮包等語（
    見原審卷第107至113頁），及證人即員警王偉丞於偵查中證
    述情節（見偵查卷第50至51頁）大致相符，並有贓物認領保
    管單及警方尋獲皮包照片各1張附卷可參（見偵查卷第17、2
    0頁）。又經原審勘驗案發當時監視器拍攝影像內容，勘驗
    結果為：「(檔案名稱為湳雅街86巷口照往鐵道路)影片時間
    22秒左右，曾鈞雯出現在監視器畫面中，其後被告跟隨在曾
    鈞雯後方，約50秒開始被告跑步朝向曾鈞雯方向」，「（檔
    案名稱湳雅街與光華街口）影片時間約16秒，曾鈞雯從螢幕
    右下方走出，被告跑向曾鈞雯並動手拉曾鈞雯皮包帶子，雙
    方有拉扯皮包，各拿一邊帶子的狀況，之後消失在螢幕上」
    ，有勘驗筆錄及監視器翻拍照片在卷足佐（見原審卷第106
    頁、偵卷第18至20頁）。足見被告確實有因曾鈞雯不予理會
    ，而拉扯其所背之皮包背帶，不讓其離去之行為。是被告所
    辯係因曾鈞雯將包包帶子往後甩向我，我才把帶子拉住，並
    未對她強制云云，不足採信。
　㈡按刑法第304條之強暴、脅迫，祇以所用之強脅手段足以妨害
    他人行使權利，或足使他人行無義務之事為已足，並非以被
    害人之自由完全受其壓制為必要（最高法院28年上字第3650
    號判例意旨參照）。本件被告為使曾鈞雯留步，而自後方拉
    扯曾鈞雯之皮包背帶，造成曾鈞雯無法繼續往前行，並為取
    回皮包而與被告互相拉扯皮包，是被告所為已致曾鈞雯無法
    自由離去，而妨害其權利之行使，故構成強制罪甚明。
　㈢綜上，被告所辯，無非係卸責之詞，不足採信。本件事證明
    確，被告犯行應堪認定。
二、論罪：
    核被告所為，係犯刑法第304條第1項之強制罪。
三、上訴駁回之理由：
　㈠原審以被告犯行事證明確，依法論罪，並審酌被告因寵物遺
    失，情緒處於焦慮、著急之狀態下，急於向曾鈞雯詢問有關
    寵物失竊之事宜而有本件強行拉扯曾鈞雯皮包背帶之犯行，
    妨害曾鈞雯自由行進之權利，兼衡被告否認犯行之犯後態度
    ，及碩士畢業之教育程度，經濟狀況勉持等一切情狀，量處
    拘役10日，如易科罰金，以新臺幣1千元折算1日。經核其認
    事用法均無違誤，量刑亦屬允當，應予維持。
　㈡被告仍執前詞，否認犯行，提起上訴，惟業據本院論駁說明
    如前，故被告上訴為無理由，應予駁回。　　
據上論斷，應依刑事訴訟法第368條，判決如主文。
本案經檢察官林奕彣提起公訴，檢察官卓俊吉到庭執行職務。
中　　華　　民　　國　　110 　年　　10　　月　　12　　日
                  刑事第二庭    審判長法　官 遲中慧
                                      法　官 邱筱涵
                                      法　官 李世華
以上正本證明與原本無異。
不得上訴。
                                      書記官 莊佳鈴
中　　華　　民　　國　　110 　年　　10　　月　　12　　日
附錄：本案論罪科刑法條全文
中華民國刑法第304條
以強暴、脅迫使人行無義務之事或妨害人行使權利者，處3年以
下有期徒刑、拘役或9千元以下罰金。
前項之未遂犯罰之。